【裁判字號】    92,訴,401
【裁判日期】    920910
【裁判案由】    殺人未遂等
【裁判全文】
臺灣屏東地方法院刑事判決                          九十二年度訴字第四一號
    公  訴  人  臺灣屏東地方法院檢察署檢察官
    被      告  丁○○
    指定辯護人  本院公設辯護人丙○○
右列被告因殺人未遂等案件，經檢察官提起公訴（九十二年度偵字第六六八號），本
院判決如左：
     主  文
丁○○未經許可，於公共場所，攜帶刀械，累犯，處有期徒刑肆月，如易科罰金，以
參佰元折算壹日，扣案之非農用掃刀壹把沒收；又服用酒類，不能安全駕駛動力交通
工具而駕駛，累犯，處有期徒刑伍月，如易科罰金，以參佰元折算壹日；應執行有期
徒刑捌月，如易科罰金，以參佰元折算壹日，扣案之非農用掃刀壹把沒收。
其餘被訴部分無罪。
     事  實
一、丁○○前因妨害自由等案件，經法院判處有期徒刑三年確定，於民國九十一年二
    月九日以另案感訓處分之執行，折抵刑期執行完畢，詎仍不知悔改，明知非農用
    掃刀業經行政院內政部於九十年十一月二十日以台（九十）內警字第九０八一四
    八二號公告屬槍砲彈藥刀械管制條例所管制之刀械，未經主管機關之許可，不得
    持有，竟基於無故持有刀械之犯意，於九十一年間某日，在屏東市區內某處，向
    某不詳姓名年籍之成年人，以新台幣八百元之代價，購得非農用掃刀一把，而持
    有之。其另於九十二年一月十七日上午某時許，在屏東縣內埔鄉興南村某檳榔園
    內，飲用威士忌約半瓶、維士比約一瓶等酒類過量後，無法順利操控車輛，且注
    意能力已降低，已達不能安全駕駛之程度，竟仍於同日十一時五十五分許，騎乘
    車號ＰＨＣ—五二０號機車攜前述非農用掃刀，由該處出發至設於屏東縣內埔鄉
    ○○村○○路二三五號、由己○○所經營之「興南機車行」對面馬路上（為公共
    場所），持刀向己○○咆哮、挑釁，見己○○不予理會，即持刀衝入該機車行內
    滋事（此部分另參後述無罪部分），旋為警據報趕至當場查獲，並測得其呼氣中
    酒精濃度已達每公升０點九二毫克，及扣得前述之非農用掃刀。
二、案經屏東縣警察局內埔分局報請臺灣屏東地方法院檢察署檢察官偵查起訴。
     理  由
壹、有罪部分：
一、右揭因服用酒類，不能安全駕駛動力交通工具而駕駛之事實，業據被告丁○○於
    本院審理時坦承不諱，復有屏東警察局屏警交字第Ｖ00000000號舉發違
    反道路交通管理事件通知單一紙在卷可稽，且被告於酒後吐氣所含酒精成份達每
    公升０點九二毫克，亦有酒精測試紙一紙附卷可稽；參以德國、美國之認定標準
    ，對於酒精濃度呼氣已達每公升０點五五毫克以上，肇事率為一般正常人之十倍
    ，有臺灣高等法院九十年十一月十三日院田刑敬字第一八八七四號可佐，再衡以
    被告酒後駕車至己○○機車行內滋事一情，足認被告酒後顯已無法順利控制車輛
    、注意能力已然降低，已達不能安全駕駛之程度。是被告上開自白確與事實相符
    ，應可採信，事證明確，被告此部分之犯行，洵堪認定。
二、前開攜帶列管之非農用掃刀至公共場所等事實，訊據被告於本院審理時，則除辯
    稱：該刀係「山刀」，並非列管之非農用掃刀云云外，亦均坦承不諱。然查，扣
    案之刀械經送內政部鑑定結果，認確係屬該部於九十年十一月二十日以台（九十
    ）內警字第九０八一四八二號公告查禁之「非農用掃刀」無訛，有該部九十二年
    八月七日內授警字第０九二００七六一０六號函附卷可稽，足見被告前詞所辯，
    無非卸責，不可取信，是被告未經許可，於公共場所，攜帶刀械之犯行，亦臻明
    確。被告聲請傳喚王銘城已無必要，附此敘明。
三、核被告未經許可，於公共場所，攜帶非農用掃刀之行為，係犯槍砲彈藥刀械管制
    條例第十五條第二款之未經許可，於公共場所，攜帶刀械罪，公訴意旨漏未斟酌
    被告於持有中，復且將刀械攜帶至公共場所之事實，而認被告係犯同法第十四條
    第三項之罪，尚有未洽，惟其基本事實同一，本院自應予以審理，並變更此部分
    之起訴法條；；又被告酒後已無安全駕駛之能力，而仍駕駛動力交通工具之行為
    ，則係犯刑法第一百八十五條之三重大違背義務致交通危險罪。被告所犯上開二
    罪間，行為互異，罪名不同，應分論併罰。被告有事實欄所載論罪科刑執行之情
    形，有臺灣屏東地方法院檢察署刑案資料查註紀錄表及臺灣高等法院被告全國前
    案紀錄表各一紙在卷可查，其受有期徒刑執行完畢後，五年之內再犯有期徒刑以
    上刑之本罪，為累犯，應依刑法第四十七條規定加重其刑。爰審酌被告犯罪雖坦
    承部分犯行，惟其態度不佳，且酒後駕車，怠忽公眾安全、圖免僥倖之心態可議
    ，及其犯罪之手段、動機、所生損害等一切情狀，分量處如主文所示之刑，並定
    其應執行刑，且諭知易科罰金之折算標準。扣案之非農用掃刀一把，係違禁物，
    應依刑法第三十八條第一項第一款宣告沒收。至被告雖患有精神分裂症，且經送
    醫鑑定有精神耗弱之現像，有診斷證明書一紙及屏安醫院精神鑑定書一份附卷可
    稽，惟此應係指被告被訴殺人未遂部分之行為，與其前揭酒後駕車、攜帶刀械之
    行為無關，此觀上開鑑定書之內容，及被告於本院審理時對其酒後駕車、攜帶刀
    械等犯行，猶能供述甚詳，而對其涉嫌殺人未遂部分，毫無所覺等各情，即可明
    證。
貳、無罪部分：
一、公訴意旨另稱：被告於前開事實欄第一項所示時、地飲酒後，騎乘機車攜帶電擊
    棒、藍波刀、無殺傷力之滅火槍各一支及前揭非農用掃刀，至設於屏東縣內埔鄉
    ○○村○○路二三五號、由己○○所經營之「興南機車行」對面，先以「幹你娘
    」等語辱罵己○○（公然侮辱部分未據告訴）後，即基於殺人之犯意，並口出「
    要你死」等語後，隨即快步穿越馬路，持上開非農用掃刀朝己○○砍殺，幸因己
    ○○及時閃躲並退入店內，被告始未得逞，僅砍中店內某機車之座墊（毀損部分
    ，業經撤回告訴），並致該非農用掃刀之刀柄、刀刃分離為二，詎丁○○仍不罷
    休，復持該刀追至店內欲砍殺己○○，己○○為求自保，即持滅火器朝丁○○噴
    撒而未被砍傷，此時恰有巡邏警員經過，丁○○見狀方拾起已斷裂之刀柄、刀刃
    而離去，惟其旋又返回該處，改持上開滅火槍朝己○○噴射，然仍未予噴中，適
    警員甲○○已據報趕至現場，見狀隨即尾隨追躡至屏東縣警局內埔分局右前方馬
    路中，當場將其逮獲，並扣得上開非農用掃刀等物，因認被告此部分另涉有刑法
    第二百七十一條第二項、第一項殺人未遂罪嫌等語。
二、按犯罪事實應依證據認定之，無證據不得推定其犯罪事實，不能證明被告犯罪者
    ，應諭知無罪之判決，刑事訴訟法第一百五十四條、第三百零一條第一項分別定
    有明文。
三、公訴人認被告涉有前開罪嫌，無非係以證人甲○○、己○○、戊○○、乙○○之
    證述，照片十一張附卷可稽及前述非農用掃刀、電擊棒、藍波刀、滅火槍等扣案
    可憑為其論據。訊據被告於本院審理時堅決否認有何殺人情事，辯稱：我沒有殺
    害己○○之動機，且當時我的意識亦已完全喪失，我根本不知道發生什麼事等語
    。經查，被告於酒後騎乘機車攜帶前揭非農用掃刀，至己○○之機車行內滋事，
    並持刀作勢朝己○○身上砍等情，固據證人己○○、戊○○於本院調查時證述屬
    實，惟證人己○○於本院調查時亦證稱：「（法官問：當天的情形如何，請詳細
    陳述之？）‧‧‧他當時雙手持刀，他就拿刀子朝著我砍，但是我趕快跑掉，所
    以他只有砍到我身後機車的座墊而已。之後他砍我後我就趕快跑進去，我跑走後
    ，他並沒有追我，之後我進去後，我看到他又砍了另一台車子，砍完另一台車之
    後，他就走到騎樓，他當時走到騎樓就站在那裡‧‧‧」等語明確，衡情，被告
    苟有殺害證人己○○之意，應不致在持刀揮砍己○○一刀未果後即行罷手，改揮
    砍其他機車之座墊，是其辯稱：無殺人之意等語，應可採信。此外，本院復查無
    其他積極證據足認被告有公訴意旨所指之殺人未遂犯行，揆諸前揭法條意旨，即
    應為有利於被告之認定，就此部分為其無罪之諭知。
據上論斷，應依刑事訴訟法第二百九十九條第一項前段、第三百條、第三百零一條第
一項，槍砲彈藥刀械管制條例第十五條第二款，刑法第十一條前段、第一百八十五條
之三、第四十一條第一項前段、第五十一條第五款、第三十八條第一項第一款，罰金
罰鍰提高標準條例第二條，判決如主文。
本案經檢察官黃莉琄到庭執行職務。
中      華      民      國      九十二      年      九      月    十    日
                                      臺灣屏東地方法院刑事第一庭
                                          審判長法  官  潘正屏
                                                法  官  許心
                                                法  官  林世民
右正本證明與原本無異。
如不服本判決應於收受本判決後送達後十日內向本院提出上訴書狀，其未敘述上訴理
由者，並得於提起上訴後十日內向本院補提理由書狀（均須按他造當事人之人數附繕
本 ）「切勿逕送上級法院」
被告就殺人未遂部分不得上訴。
                                               書記官  薛慧茹
中      華      民      國      九十二      年      九      月    十    日
附錄論罪科刑法條：
槍砲彈藥刀械管制條例第十五條
未經許可攜帶刀械而有下列情形之一者，處二年以下有期徒刑：
一  於夜間犯之者。
二  於車站、埠頭、航空站、公共場所或公眾得出入之場所犯之者。
三  結夥犯之者。
中華民國刑法第一百八十五條之三
服用毒品、麻醉藥品、酒類或其他相類之物，不能安全駕駛動力交通工具而駕駛者，
處一年以下有期徒刑、拘役或三萬元以下罰金。


司法院資訊處製作；財團法人民間司法改革基金會備份。
